【裁判字號】    90,抗,498
【裁判日期】    901025
【裁判案由】    貪污治罪條例等
【裁判全文】
臺灣高等法院刑事裁定                         九十年度抗字第四九八號
    抗  告  人
    即 自訴 人  甲○○
    被      告  乙○○
右抗告人，因被告違反貪污治罪條例等案件，不服台灣台北地方法院，九十年度自字
第四七一號，中華民國九十年八月三十日第一審裁定，提起抗告，本院裁定如左：
    主    文
原裁定撤銷，發回台灣台北地方法院。
    理    由
一、自訴意旨如自訴狀所載。（如附件）
二、按犯罪之被害人始得提起自訴，不得提起自訴而提起者，應諭知不受理之判決，
    刑事訴訟法第三百十九條第一項前段、第三百三十四條分別定有明文；又犯罪事
    實之一部提起自訴，他部雖不得自訴亦以得提起自訴論。但不得提起自訴部分係
    較重之罪，或其第一審屬於高等法院管轄，或第三百二十一條之情形者，不在此
    限，亦為同法第三百十九條第二項所明定。
三、本件自訴人自訴被告乙○○涉有刑法第三百四十二條第一項背信罪、第三百三十
    九條之三詐欺罪、第一百三十一條第一項及貪污治罪條例第六條第一項第四款之
    圖利罪，無非以其前已以存證信函要求被告所屬之中國農民銀行股份有限公司（
    下稱農民銀行），表明撤銷貸款撥入保證責任中華民國國軍軍眷住宅公用合作社
    （下稱軍眷合作社）帳戶之委託，並要求將該筆貸款撥入自訴代理人張建華（即
    自訴人之子）世華銀行永和分行之帳戶，然被告竟仍於民國九十年五月二十四日
    未經自訴人之同意即將該筆款項全數撥入軍眷合作社帳戶，致生損害於自訴人云
    云。惟查，所謂犯罪被害人，係指因犯罪而直接被害者而言。自訴人自訴被告涉
    犯刑法第一百三十一條第一項之公務員圖利罪及貪污治罪條例第六條第一項第四
    款之公務員圖利罪，其所保護之法益，為公務員對國家服務之忠信規律及國家之
    利益，而非私人權益，自訴人僅係間接被害人，尚非公務員圖利犯罪之直接被害
    人，僅能依刑事訴訟法第二百四十條規定，向檢察官告發，依法不得自訴。而刑
    法第一百三十一條第一項之公務員圖利罪或貪污治罪條例第六條第一項第四款之
    公務員圖利罪之刑度，均較刑法第三百四十二條第一項背信罪及第三百三十九條
    之三詐欺罪為重，縱自訴人所訴屬實，因所自訴之公務員圖利罪係較重之罪，依
    上開說明，仍不得提起自訴，依法應諭知不受理之判決。原法院不察，以自訴人
    所指被告之犯行，其犯罪嫌疑不足，而有刑事訴訟法第二百五十二條第十款之情
    形，以裁定駁回自訴，自有未合。自訴人抗告意旨仍執陳詞指摘原裁定不當，雖
    不足取，惟原裁定既有可議，應由本院將原裁定撤銷發回原法院為適法之處理。
據上論斷，應依刑事訴訟法第四百十三條，裁定如主文。
中      華      民      國    九十      年      十      月    二十五    日
                              台灣高等法院刑事第七庭
                                  審判長法  官  吳  啟  民
                                        法  官  施  俊  堯
                                        法  官  蘇  隆  惠
右正本證明與原本無異。
不得再抗告。
                                        書記官  周  素  秋
中      華      民      國      九十     年     十      月    二十五    日


司法院資訊處製作；財團法人民間司法改革基金會備份。
